【裁判字號】    90,交上訴,25
【裁判日期】    900411
【裁判案由】    公共危險等
【裁判全文】
臺灣高等法院刑事判決                            九十年度交上訴字第二十五號
    上  訴  人
    即  被  告  甲○○
    選任辯護人  陳鄭權
                林雅君
右上訴人因公共危險等案件，不服臺灣新竹地方法院八十九年度交訴字第八十九號，
中華民國八十九年十二月八日第一審判決（起訴案號：臺灣新竹地方法院檢察署八十
九年度偵字第二七二五、二八三八號），提起上訴，本院判決如左：
    主  文
上訴駁回。
甲○○緩刑伍年。
    事  實
一、甲○○於民國八十九年四月四日駕駛車牌號碼Ｈ三－○三○六號自用小客車，沿
    新竹市○○路由荷蘭村往東大路方向行駛。同日上午七時五十分許，行經新竹市
    ○○路與湳中街口時，本應注意汽車行駛至交岔路口應遵守燈光號誌不得闖紅燈
    ，且行車速度應依標誌之規定，無標誌者在市區道路，時速不得超過四十公里，
    而依當時之路況無缺陷、無障礙物，視距良好，並無不能注意之情形，竟疏未隨
    時注意，明知該路段係市區道路限速為四十公里，仍冒然以時速六十至七十公里
    之速度超速，並闖越紅燈行駛，適乙○○騎乘車號ＶＬＶ－六三五號機車，沿新
    竹市○○街左轉武陵路往荷蘭村方向行駛，行經武陵路與湳中街路口，與甲○○
    所駕之自小客車互撞，致乙○○拋出機車衝上甲○○所駕之自小客車車頂後，滾
    落地面，而受有頭部外傷及左股骨頸骨折、右鎖骨骨折、右手擦傷之傷害。詎甲
    ○○明知所駕駛車牌號碼Ｈ三－○三○六號自用小客車肇事致乙○○受傷後，竟
    另基於肇事逃逸之犯意，未下車對乙○○採取救護措施，而隨即駕車逃逸。經現
    場目擊者王雅玲記下車號，並由鄰人報警處理，始查知上情。
二、案經乙○○訴由新竹市警察局第一分局報告臺灣新竹地方法院檢察署檢察官偵查
    起訴。
    理  由
一、訊據上訴人即被告甲○○坦承於前揭時、地駕車超速，致與乙○○所騎乘之機車
    發生碰撞，事後並未下車採取救護措施，即逕往前方行駛，惟矢口否認有闖越紅
    燈及肇事逃逸之行為，辯稱：伊當時係看見該路段之號誌燈係黃燈，即逕向前行
    駛，嗣與乙○○發生車禍後，因一時慌張，始逕自駛離現場，事後本欲返回現場
    ，然因其所駕乘之自小客車車胎爆胎無法行駛，始未返回現場，惟仍有通知其男
    友至醫院探望告訴人，並無逃逸之故意云云。然查：
  (一)右開事實，業據告訴人乙○○指訴綦詳，核與證人王雅玲供證情節相合，而告訴
    人因本件車禍受傷，復有驗傷診斷書在卷可資佐證。
  (二)告訴人自警訊、檢察官偵查中、原審審理時均指稱，當時伊行駛之車道已經綠燈
    ，始起步行駛，被告係闖紅燈撞及伊所駕駛之機車等語，核與現場目擊證人王雅
    玲證稱：「我看到騎摩托車的人，從湳中街口出來，我看到他被撞到時是綠燈，
    有輛白色汽車闖紅燈，我看到時是撞到的時侯」等語相符，參以卷存道路交通事
    故調查報告表及現場照片觀之，新竹市○○街係二線道之路面，而新竹市○○路
    係六線道之路面，快車道與慢車道間並有安全島設施。而二造碰撞處係在內側快
    車道上，為被告與告訴人所不爭執，是碰撞處與告訴人停紅綠燈之停止線上已有
    相當之距離，告訴人既係停車等待綠燈後始前行，已如前述；目擊證人王雅玲亦
    指稱，碰撞處距離新竹市○○路處之停止線距離甚短，並繪圖於上開調查報告表
    上，再參以被告之駕車速度係時速六十至七十公里速度甚快，是王雅玲見到雙方
    碰撞時與被告踰越停止線時之時間應係同時，則告訴人行駛至碰撞處之時，被告
    所行駛之車道實無可能仍係黃燈之理。被告所辯未闖越紅燈，係事後卸責之詞，
    洵無足採。另告訴人雖指係遭被告撞擊等語，惟與目擊證人王雅玲所證述內容不
    符，且就自小客車損害情形觀之，其右側車輪上方確有撞擊痕跡，及機車車頭、
    左側之碰撞痕跡觀之，應以證人王雅玲所證雙方互撞為可採。
  (三)按行車速度，依標誌之規定，無標誌者，在市區道路，時速不得超過四十公里，
    又汽車行駛至交岔路口，其行進轉彎應遵守燈光號誌之指示，道路交通安全規則
    第九十三條第一項第一款、第一百零二條第一項第一款定有明文。被告為駕駛人
    ，駕駛車輛理應注意及此，而肇事現場無障礙物，視距良好，亦據上開調查報告
    表載明，並無不能注意之情事，竟能注意而不注意，闖越紅燈並超速行駛，以致
    肇事，顯有過失。且被告之過失與被害人之受傷間，核有相當因果關係。被告犯
    行，洵堪認定，應依法論科。
  (四)按刑法第一百八十五條之四之肇事致人死傷逃逸罪，係以處罰肇事後逃逸之駕駛
    人為目的，俾促使駕駛人於肇事後能對被害人即時救護，以減少死傷，是該罪之
    成立祇以行為人有駕駛動力交通工具肇事，致人死傷而逃逸之事實為已足，至行
    為人之肇事原因、是否有過失，則非所問。查被告駕駛自小客車動力交通工具，
    於與告訴人互撞肇事後，旋即撞到對向安全島後，逆向行駛逃逸之事實，除據被
    告自承外，並據目擊證人王雅玲證述在卷，被告亦自承事後均未回到現場採取任
    何救護措施，揆諸首開說明意旨，即已符合上述刑法第一百八十五條之四之肇事
    致人死傷逃逸罪。其嗣後委由男友至醫院探望告訴人之行為，亦不得卸免其刑責
    。
二、核被告駕駛動力交通工具肇事，致人受傷而逃逸，所為係分別犯刑法第一百八十
    五條之四之駕駛動力交通工具肇事致人受傷逃逸罪、同法第二百八十四第一項前
    段之過失傷害人罪。公訴意旨於犯罪事實欄已載明被告過失傷害之犯行，於所犯
    法條欄竟記載被告所為係犯刑法第二百七十七條第一項之傷害罪，顯係誤載，其
    所犯上開二罪間，罪名不同，行為互殊，犯意各別，應予分論併罰。原審審酌被
    告超速、闖越紅燈駕車，影響他人之人車生命、財產安全，且肇事後猶逃逸，犯
    罪手段、情節及所生危害非輕，犯罪後態度尚稱良好等一切情狀，依刑法第一百
    八十五條之四、第二百八十四條第一項前段、第五十一條第五款，判處被告應執
    行有期徒刑一年，以示懲儆，認事、用法及量刑均無不合，被告上訴指摘原判決
    量刑過重，應認無理由，予以駁回。惟查，被告前未曾受有期徒刑之宣告，有本
    院全國被告前案紀錄表在卷可稽，偶因一時疏虞，致罹刑章，於上訴本院後已與
    被害人達成和解，賠償損害，並獲得諒解，有和解書在卷，本院認其經此科刑教
    訓，日後當知警惕而無再犯之虞，所受上開刑之宣告，以暫不執行為適當，併予
    宣告緩刑五年，以啟自新。
據上論斷，應依刑事訴訟法第三百六十八條、刑法第七十四條第一款，判決如主文。
本案經檢察官柯麗鈴到庭執行職務。
中      華      民      國      九十      年      四      月    十一    日
                              臺灣高等法院刑事第五庭
                                  審判長法  官  曾  德  水
                                        法  官  趙  功  恆
                                        法  官  楊  貴  雄
右正本證明與原本無異。
過失傷害人罪部分，不得上訴。
駕駛動力交通工具肇事致人受傷逃逸罪部分如不服本判決應於收受送達後十日內向本
院提出上訴書狀，其未述上訴之理由者並得於提起上訴後十日內向本院補提理由書（
均須按他造當事人之人數附繕本）。
                                        書記官  林  淑  貞
中      華      民      國      九十      年      四      月    十三    日
附錄：本判決論罪科刑法條全文
第一百八十五條之四：
駕駛動力交通工具肇事，致人死傷而逃逸者，處六月以上五年以下有期徒刑。
第二百八十四條第一項：
一因過失傷害人者，處六月以下有期徒刑、拘役或五百元以下罰金，致重傷者，處一
  年以下有期徒刑、拘役或五百元以下罰金。


司法院資訊處製作；財團法人民間司法改革基金會備份。
